臺灣桃園地方法院行政訴訟判決　
110年度交字第255號
原      告  黃靖杰  
被      告  桃園市政府交通事件裁決處
                      設桃園市○○區○○路00號7~8樓
代  表  人  張丞邦    住同上
訴訟代理人  黃一鳴律師
上列當事人間交通裁決事件，原告不服被告所為如附表所示之裁
決，提起行政訴訟，本院判決如下：
    主  文
原告之訴駁回。
訴訟費用新臺幣參佰元由原告負擔。
    事實及理由
壹、程序方面：
    本件係因原告不服被告所為道路交通管理處罰條例（下稱處
    罰條例）第8 條之裁決而提起撤銷訴訟，依行政訴訟法第23
    7 條之1 ，應適用交通裁決事件訴訟程序。本件因卷證資料
    已經明確，本院依行政訴訟法第237 條之7 規定，不經言詞
    辯論，直接裁判。
貳、實體方面：                                  
一、事實概要：
　　原告於110年1月20日0時31分許，駕駛車牌號碼000－0000號
    自用小客車（下稱系爭車輛），行經國道三號高速公路南向
    74.1公里處時，為內政部警政署國道公路警察局第六公路警
    察大隊（下稱舉發機關）警員認原告有「速限110公里，經
    雷達（射）測定行速為241公里，超速131公里」之違規，遂
    逕行舉發並填製如附表所示之舉發違反道路交通管理事件通
    知單（下稱附表所示之舉發通知單），記載應到案日期為附
    表所示，並移送被告處理。嗣原告於110年2月23日到案陳述
    不服舉發，經被告函請舉發機關協助查明事實後，認原告確
    有「行車速度，超過規定之最高時速逾100公里以上」、「
    駕駛人行車速度超過規定之最高時速60公里以上（處車主）
    」等違規，即於110年5月11日填製如附表編號1所示及桃交
    裁罰字第58－ZFB214276號等裁決書，爰依處罰條例第43條第
    1項第2款、第4項及違反道路交通管理事件統一裁罰基準及
    處理細則（下稱裁罰基準及處理細則）等規定，各裁處原告
    「罰鍰新臺幣（下同）24,000元、記違規點數3 點，並應參
    加道路交通安全講習」、「吊扣汽車牌照3 個月，及處罰主
    文二之易處處分」。原告不服，於是提起本件行政訴訟。嗣
    被告因上開桃交裁罰字第58－ZFB214276號裁決書之處罰主文
    二尚未生易處處分效力，爰於110年8月17日撤銷處罰主文二
    之易處處分，另掣開附表編號2 所示之裁決書（與附表編號
    1所示之裁決書，合稱原處分），裁處原告「吊扣汽車牌照3
     個月」，並另行寄予原告。
二、原告起訴主張及聲明：
（一）主張要旨：違規採證照片中車輛之車尾與實際原告車尾照
      片，有明顯落差不符，亦無BMW之廠牌尾標，且照片中之
      車型疑似為五門小休旅車之車型，並非四門轎車之車型，
      又照片內車牌之字體模糊扭曲變形高低大小不一，疑似為
      後製拼接合成之照片。再者，原告違規日期為110年1月20
      日，但舉發員警所提供之速限警告標誌照片之日期卻為11
      0年3月24日，明顯為原告違規日期後所拍攝。是違規採證
      照片內之違規車輛並非原告車輛，舉發員警亦無法提供清
      楚明顯之外觀識別車輛廠牌、車牌號碼之照片，懇請鈞院
      判決如聲明所示。
（二）聲明：撤銷原處分。
三、被告答辯及聲明：
（一）答辯要旨：
    ⒈引用處罰條例第7 條之2 第1 項第7款、第2 項第9 款、第
      3 項、第24條第1項第3款、第43條第1項第2款、第4項、
      第63條第1 項第3 款、高速公路及快速公路交通管制規則
      （下稱管制規則）第5條第1項前段、道路交通標誌標線號
      誌設置規則（下稱設置規則）第55條之2 等相關交通法規
      之條文（詳卷附答辯狀）。
    ⒉舉發機關110年8月5日國道警六交字第1106703182號函文表
      示略以：「…查旨揭車輛於110年1月20日0時31分許，行經
      國道3號公路南向74.1公里處，為本大隊執勤員警以雷射
      測速照相系統(TC008079)照相採證行速241公里(測距66.3
      公尺)，超速131公里(該路段最高速限為110公里)，經按
      採證照片比對車型、車號(BMW、黑色、轎式之自小客車)
      無誤後，爰依法舉發，並無不當…」等語。
    ⒊原告主張警察所提供的限速警告標誌為開立紅單之後拍攝
      不合規定之部分，依上開函可知，本件交通部高速公路局
      北區養護工程分局依規定於國道3號公路南向73.6公里處
      設置「警52」測速取締標誌，又舉發員警所使用之雷射測
      速儀，係由財團法人台灣電子檢驗中心檢定合格之精密儀
      器，並有經濟部標準檢驗局委託財團法人台灣電子檢驗中
      心於109年4月21日出具之雷射測速儀檢定合格證書可證；
      再者，員警使用之雷射測速儀，檢定日期為109年4月21日
      ，有效期限至110年4月30日（涵蓋原告違規行為時點），
      足徵本件測速儀具有高度準確性，所測得之速度採證值具
      公信力，可供執法採證之用。本件原告所稱採證照片模糊
      難辨車牌號碼等語，依採證光碟內之照片檔案(檔名：採
      證照片)，可辨識違規車輛之車牌號碼，而雷射測速儀顯
      示原告車輛當時行車速度為每小時241公里，足認系爭車
      輛確有於110年1月20日上午0時21分許，以行車速度241公
      里之時速行駛於系爭路段之行為事實，堪可認定。
    ⒋復按交通警察製單舉發違反道路交通管理處罰條例所列之
      違規事實，本質上為行政處分，係公務員基於職務上之權
      力，依法就特定之具體事件所為之具公法上效果之單方面
      行政行為，基於公務員為公法上行為具有公信力之原則，
      該行政行為當可被推定為真正，其據以依法處分之事實認
      定亦為正確無誤。準此，原舉發員警舉發交通違規案件時
      ，僅需確信當時儀器所測定之數據為真並無誤時，自可依
      法賦予之職權依法告發。
    ⒌至原告稱違規照片像是後製拼接合成照片，然查擷取照片
      ，皆有清楚拍到系爭車輛車牌號碼並無不清晰情事，且舉
      發機關亦比對車型、車號無誤，其違規事實明確。又當事
      人主張有利於己之事實者，就其事實有舉證之責任。民事
      訴訟法第277條前段定有明文。又上開規定依行政訴訟法
      第237條之9、第236條、第136條之規定，於交通裁決事件
      準用之。當事人主張事實，須負舉證責任，倘其所提出之
      證據，不足為主張事實之證明，自不能認其主張之事實為
      真實。是原告若有得以免除行政處罰情形者，應提出佐證
      資料。
    ⒍綜上所述，系爭車輛駕駛因有「行車速度，超過規定之最
      高時速逾100公里以上」、「駕駛人行車速度超過規定之
      最高時速六十公里以上(處車主)」等情，已該當處罰條例
      第43條第1項第2款、第4項等規定之要件。是被告依法裁
      處，應無違誤，原告之訴為無理由。
（二）聲明：駁回原告之訴。
四、爭點：
（一）本件被告認定原告有「行車速度，超過規定之最高時速逾
      100公里以上」之違規，有無違誤？
（二）被告以附表所示之處分裁罰原告，有無違誤？
五、本院之判斷：
（一）前提事實：
      原告於110年1月20日0時31分許，駕駛系爭車輛行經國道
      三號高速公路南向74.1公里處時，為舉發機關警員認原告
      有「速限110公里，經雷達（射）測定行速為241公里，超
      速131公里」之違規等情，此有舉發機關110年8月5日國道
      警六交字第1106703182號函文、110年4月15日國道警六交
      字第1106701688號函文、111年2月16日國道警六交字第11
      16900446號函文（見本院卷第30至31頁、第35至36頁、第
      82頁）、舉發員警職務報告書（見本院卷第31頁反面）、
      原告行車路線圖（見本院卷第32頁）、舉發員警勤務分配
      表（見本院卷第32頁反面至33頁）、違規採證光碟（見本
      院卷第34頁）雷達測速儀檢定合格證書（見本院卷第36頁
      反面）、違規採證照片（見本院卷第37頁）、超速違規拍
      照之警告標誌照片（見本院卷第37頁反面）、附表所示之
      舉發通知單（見本院卷第43頁、第83頁）、汽車車籍查詢
      （見本院卷第44頁）、駕駛人基本資料（見本院卷第45頁
      ）、交通違規案件陳述單（見本院卷第46頁）、系爭車輛
      尾部之照片（見本院卷第55頁）、系爭車輛1月份之遠通
      電收收費明細（見本院卷第62頁）、系爭車輛於2021年1
      月份之高速公路通行明細（見本院卷第75至77頁反面）、
      交通部高速公路局北區養護工程分局111年2月22日北管字
      第1110008821號函文（見本院卷84頁）、違規路段之現場
      照片（見本院卷第88至93頁）等資料各1 份在卷可憑，堪
      信為真實。
（二）本件被告認定原告有「行車速度，超過規定之最高時速逾
      100公里以內」之違規，並無違誤：
    ⒈按「（第1項）汽車駕駛人之行為有下列情形之一，當場不
      能或不宜攔截製單舉發者，得逕行舉發：七、經以科學儀
      器取得證據資料證明其行為違規。（第2項）前項第七款
      之科學儀器應採固定式，並定期於網站公布其設置地點。
      但汽車駕駛人之行為屬下列情形之一者，不在此限：九、
      行車速度超過規定之最高速限或低於規定之最低速限。（
      第3項）對於前項第九款之違規行為，採用固定或非固定
      式科學儀器取得證據資料證明者，於一般道路應於100公
      尺至300公尺間，於高速公路、快速公路應於300公尺至1,
      000公尺間，明顯標示之；其定點當場攔截製單舉發者，
      亦同」、「汽車駕駛人，駕駛汽車有下列情形之一者，處
      新臺幣6,000元以上24,000元以下罰鍰，並當場禁止其駕
      駛：二、行車速度，超過規定之最高時速60公里」，處罰
      條例第7條之2第1項第7款、第2項第9款、第3項前段、第4
      3條第1項第2款分別定有明文。
    ⒉復按處罰條例第7條之2第3項之規定，其立法目的乃係透過
      在交通違規路段前先行設置標牌之警告標誌或速限之禁制
      標誌提醒用路人，使得警方在執法採證上得以符合法定程
      序，而大幅減低違法性之疑慮，且考量汽車駕駛人駕車行
      駛於一般道路或高速公路、快速道路之行車速度不同而為
      反應距離不同之區分，使汽車駕駛人於先行預見此一標牌
      之警告標誌或速限之禁制標誌時，有充分時間及距離反應
      行車速度，以符合該等路段之速限範圍，避免汽車駕駛人
      因反應時間及距離之不足，反而導致行車時遽採煞車或加
      速而有增加危險發生之可能性；又該條項規定為94年12月
      28日所新增，明白確認行政機關有此標示義務，如舉發者
      予以違反，卻不生相對應之法律效果，則無異使該規定成
      為具文，殊違本條項特別設立之本意；是以，舉發機關及
      被告自均須遵守此一最低程度之法定程序保障之要求。故
      舉發員警以科學儀器取得證據資料證明駕駛人有行車速度
      超過規定之最高速限或低於規定之最低速限，於一般道路
      應於100公尺至300公尺間，於高速公路、快速公路應於30
      0公尺至1,000公尺間，明顯標示之。該明顯標示之要求，
      為上開規定所明確制訂，不但有其立法上目的之考量，且
      已屬超速舉發之正當程序之一部分，舉發機關自有遵守必
      要；倘未遵守，應屬違法。經查，本件舉發員警在使用測
      速儀器前，已在300公尺至1,000公尺間明確設置測速警告
      標誌，此有違規路段現場照片（見本院卷第88至93頁）。
      至原告雖主張：舉發員警所提供之限速警告標誌照片之日
      期為2021年3月24日，明顯為本件舉發通知單開立之後所
      拍攝等語，惟依交通部高速公路局北區養護工程分局111
      年2月22日北管字第1110008821號函文表示略以：「說明
      ：二、經查旨揭標誌於107年8月15日設置完成，後因高原
      交流道施工，該標誌有往上下游調整位置，隨文檢附108
      年該標誌照片供參」等語（見本院卷第84頁），及舉發機
      關111年2月23日國道警六字第1116700515號函文略以：因
      高原交流道施工，本件之測速取締標誌係於109年12月4日
      從南向73.7公里移至南向73.6公里，且未遭遮蔽等語，並
      有現場照片5張附卷可稽(見本院卷第79-93頁)。顯見本件
      原告違規路段之測速取締標誌之設置，早於107年8月15日
      即已設置，嗣於108年因該路段施工而調整位置，從南向7
      3.7公里移至南向73.6公里，而本件原告駕駛系爭車輛超
      速違規之地點為南向74.1公里處，則不論測速取締標誌係
      原先設置之位置或係後來變更之設置位置，本件設置測速
      取締標示之距離均符合處罰條例第7條之2項第7款、第2項
      第9款及第3項等規定之「於高速公路、快速公路應於300
      公尺至1,000公尺間，明顯標示之」。故縱使本件舉發員
      警拍攝速限標誌之日期係開立舉發通知單之後，亦不影響
      本件速限標誌設置之合法性，足認本件舉發員警以雷達測
      速儀器進行測速並拍照採證，其所得之採證照片，自得為
      裁處及認定違規事實之證據。
    ⒊又目前我國警察取締超速駕駛之科學儀器可區分為二類，
      一為定點設置之固定式測速照相設備（包含有雷達、雷射
      與感應線圈等）（然感應線圈因尚未有國家檢驗標準，目
      前已暫停使用），一為手持或車裝流動測速儀器（發射兩
      條雷射光束計算目標車輛之進、出場時間）。後者又可分
      為二種，一為定置路旁附有照相機之固定雷射測速儀器，
      另一種為警員手持雷射測速槍，此或附照相功能或未具照
      相功能，確認超速後當場攔停舉發或逕行舉發。再按度量
      衡法第5條規定：「為確保交易公平、維護大眾安全健康
      及環境保護，主管機關得就供交易、證明、公務檢測、環
      境保護、公共安全、醫療衛生有關之度量衡器，指定為法
      定度量衡器」，而於「度量衡器檢定檢查辦法」第3條第1
      項第6款，並就「速度計」規定：「公務檢測用雷達測速
      儀」、「公務檢測用雷射測速儀（光達式）」及「公務檢
      測用感應式線圈測速儀」，均為應經檢定之法定度量衡器
      ，同辦法第17條第1 項亦規定檢定合格在使用中之度量衡
      器，應接受檢定機關（構）之定期或不定期檢查。是衡諸
      上開法令之意旨，可知經列為法定度量衡器之測速設備裝
      置，與大眾有關之公務檢測儀器，理應經由國家專責機關
      檢定合格後加以使用，並定期檢測，方能昭得公信。經查
      ，參以本件雷達測速儀拍攝之照片（見本院卷第37頁），
      其上有顯示測得系爭車輛之車速為時速「241km/h」，並
      記載測速儀器之序號為「TC008079」、合格證號為「M0GB
      0000000」號，核與被告所提出本件測速照相機之雷射測
      速儀檢定合格證書（見本院卷第36頁反面）上所載之「器
      號主機」、「檢定合格單號碼」相同，而上開雷射測速儀
      檢定合格單業經「財團法人工業技術研究院」檢定合格，
      檢定日期為「109年4月21日」、有效期限為「110年4月30
      日」。是本件案發時尚於該儀器有效期間內，該測速儀之
      精準度毋庸置疑，足認本件雷射測速儀器於附表所示之時
      間測得系爭車輛之車速為時速「241km/h」，一切功能運
      作正常，並無被干擾之情事，堪以認定。
    ⒋至原告主張：違規採證照片中之車輛並非原告本人車輛，
      其車尾與原告車輛有顯落差，車牌有造假之嫌，且原告當
      時正在家中等語，並提出系爭車輛與其他車輛之尾部照片
      （見本院卷第55至57頁）為證，惟查，按當事人主張有利
      於己之事實者，就其事實有舉證之責任。民事訴訟法第27
      7條前段定有明文。又上開規定依行政訴訟法第237條之9
      、第236條、第136條之規定，於交通裁決事件準用之。當
      事人主張事實，須負舉證責任，倘其所提出之證據，不足
      為主張事實之證明，自不能認其主張之事實為真實。經查
      ，本件原告並未提出任何證據以證明違規採證照片中車輛
      之車牌有任何造假之情事，僅空言表示因照片中車牌之字
      體模糊有扭曲變形高低大小不一，故不可能為原告車輛，
      即認定並質疑該車牌有造假之可能性，實難憑採。況依原
      告於庭後所提出系爭車輛車尾之照片（見本院卷第55頁）
      觀之，其尾燈部分之燈殼及燈泡排列方式（橫條排列），
      明顯均與違規採證照片中（見本院卷第37頁）之違規車輛
      之燈具樣式相符，並無原告於起訴狀內所稱：有明顯落差
      不符之情。再者，不論依原告所提出之遠通電收收費明細
      （見本院卷第62頁）所載：「通行日期2021/01/20、里程
      7.4公里」，抑或被告所提出之「交通部高速公路局委託
      遠通電收股份有限公司車輛通行明細」（見本院卷第75頁
      反面）所載：「交易日期2021/01/20、交易時間00：28：
      49至00：39：23、通行門架名稱：國道三號南下64.80至9
      9.60」，均可證明系爭車輛於110年1月20日0時31分許，
      確有行經國道三號高速公路南向74.1公里處。故原告上開
      諸多主張，均屬卸責之詞，不足採信。
    ⒌綜上所述，本件原告確有「行車速度，超過規定之最高時
      速逾100公里以上」之違規，而原告就本件超速違規，縱
      非故意，亦有「應注意、能注意，而未注意」之過失責任
      。是被告認定原告有「行車速度，超過規定之最高時速逾
      100里以上」之違規，並無違誤。
（三）被告以附表所示之處分裁罰原告，並無違誤：
    ⒈按「汽車駕駛人，駕駛汽車有下列情形之一者，處新臺幣6
      ,000元以上24,000元以下罰鍰，並當場禁止其駕駛：二、
      行車速度，超過規定之最高時速60公里」、「汽車駕駛人
      有第1項第1款至第4款或前項行為者，並吊扣該汽車牌照
      三個月；經受吊扣牌照之汽車再次提供為違反第1項第1款
      、第3款、第4款或前項行為者，沒入該汽車」、「汽車駕
      駛人有下列各款所列條款之一者，除依原條款處罰鍰外，
      並予記點：三、有第43條、第53條或第53條之1情形之一
      者，各記違規點數3點」，行為時處罰條例第43條第1項第
      2款、第4項、第63條第1項第3款分別定有明文。
    ⒉次按裁罰基準及處理細則第1條規定：「本細則依道路交通
      管理處罰條例第92條第4項規定訂定之」、第2條第1項、
      第2 項規定：「處理違反道路交通管理事件之程序及統一
      裁罰基準依本細則之規定辦理。前項統一裁罰基準，如附
      件違反道路交通管理事件統一裁罰基準表」，核上開裁罰
      基準及處理細則之規定，就其立法目的及功能，乃為防止
      處罰機關枉縱或偏頗，依處罰條例第92條第4項所授權交
      通部會同內政部訂定之裁罰基準及處理細則及其附件「違
      反道路交通管理事件統一裁罰基準表」（下稱裁罰基準表
      ），用以維持裁罰之統一性與全國因違反道路交通管理事
      件受處罰民眾之公平，不因裁決人員不同，而生偏頗，寓
      有避免各監理機關於相同事件恣意為不同裁罰之功能，並
      非法所不許，於憲法上保障人民財產權之意旨並無牴觸（
      此並有司法院釋字第511號解釋意旨理由足資參照），是
      被告自得依此裁罰基準表而為裁罰。
    ⒊原告確有「行車速度，超過規定之最高時速逾100公里以上
      」之違規行為，已詳如前述，且原告係於應到案期限內到
      案聽後裁決，又依裁罰基準表規定：「行車速度，超過規
      定之最高時速逾100公里」，於期限內繳納或到案聽候裁
      決者，裁處罰鍰24,000元。是本件被告依處罰條例第43條
      第1項第2款、第4項、第63條第1項第3款、裁罰基準及處
      理細則及裁罰基準表等規定，以附表所示之處分裁罰原告
      ，經核即屬於法有據，該等處分並無違誤。故原告訴請撤
      銷原處分為無理由，應予駁回。
（四）本件判決基礎已臻明確，兩造其餘之攻擊防禦方法及訴訟
      資料經本院審酌後，核與判決結果不生影響，無一一論述
      之必要，附此敘明。
六、本件第一審裁判費為裁判費300 元，應由原告負擔，爰確定
    第一審訴訟費用額如主文第二項所示。
七、據上論結，本件原告之訴無理由，依政訴訟法第237條之8第
    1項、第98條第1項前段等規定，判決如主文。　　
中　　華　　民　　國　　111 　年　　4 　　月　　22　　日
　　　　　　　　　行政訴訟庭　法　官　黃漢權
附表：
 編號 違規舉發通知單    裁決書 違規時間地點   違規事實    處罰主文   1 110年2月8日國道警交字第ZFB214275號（110年3月25日前） 110年5月11日桃交裁罰字第58－ZFB214275號 110年1月20日0時31分許在國道三號高速公路南向74.1公里處 行車速度超過規定之最高時速逾100公里以上 罰鍰24000元、記違規點數3點，並應參加道路交通安全講習   2 110年2月8日國道警交字第ZFB214276號（110年3月25日前） 110年8月17日桃交裁罰字第58－ZFB214276號 110年1月20日0時31分許在國道三號高速公路南向74.1公里處 駕駛人行車速度超過規定之最高時速逾60公里以上（處車主） 吊扣汽車牌照3個月 
上為正本係照原本作成。
如不服本判決，應於判決送達後20日內，向本院提出上訴狀並表
明上訴理由（原判決所違背之法令及其具體內容或依訴訟資料可
認為原判決有違背法令之具體事實），其未載明上訴理由者，應
於提出上訴後20日內向本院補提理由書（上訴狀及上訴理由書均
須按他造人數附繕本，如未按期補提上訴理由書，則逕予駁回上
訴），並應繳納上訴裁判費新臺幣750元。
中　　華　　民　　國　　111 　年　　4 　　月　　25　　日
                              書記官  蕭竣升